最高法院民事裁定　　　　　　　一○○年度台抗字第九四三號
再 抗告 人　張天福
訴訟代理人　周慧芳律師
上列再抗告人因與羅永竣間聲請發支付命令事件，聲明異議，對
於中華民國一○○年九月十三日台灣高等法院裁定（一○○年度
抗字第一二九六號），提起再抗告，本院裁定如下：
    主  文
再抗告駁回。                                            
再抗告訴訟費用由再抗告人負擔。
    理  由
按送達於應受送達人之住居所、事務所或營業所行之，民事訴訟
法第一百三十六條定有明文。所謂住所，即以久住之意思住於一
定地域之謂；所謂居所，乃以暫時目的所居之場所；而所謂營業
所，則指從事商業或其他營業之場所。又不能依民事訴訟法第一
百三十六條、第一百三十七條之規定為送達者，固得依同法第一
百三十八條之規定為寄存送達，惟應受送達人之住居所、事務所
或營業所現已變更者，縱令其戶籍登記尚未遷移，仍不得於原處
所為寄存送達。本件再抗告人即債權人向台灣台北地方法院（下
稱台北地院）對相對人即債務人羅永竣（原名羅丞宏）聲請發支
付命令事件，經該法院於民國九十九年十二月二十九日核發九十
九年度司促字第三二一○六號支付命令（下稱系爭支付命令），
相對人提出異議，並經該法院司法事務官於一○○年六月十四日
裁定駁回異議，相對人復聲明異議，由該法院於同年七月二十一
日以一○○年度店事聲字第二五號裁定將該司法事務官裁定廢棄
，再抗告人對之不服，提起抗告。原法院以：系爭支付命令係於
一○○年一月三日寄存於台北市政府警察局信義分局三張犁派出
所，送達地址為台北市○○○路○段五五九巷五三號二樓（下稱
系爭忠孝東路地址）。惟查相對人當時實際住所為台北市○○路
○段一一五號九樓之一（下稱系爭仁愛路地址），系爭忠孝東路
地址雖係相對人之戶籍地址，但其上房地不動產實係相對人之父
羅秋興出資購買而借相對人之名登記，且該不動產自九十七年六
月起至今均由羅秋興出租與第三人，業據提出該月至一○一年八
月三十一日之房屋租賃契約為證。足徵相對人主觀上非以該戶籍
地址為住所之意思，客觀上亦無居住於該戶籍地址之事實。況相
對人於九十九年十二月至一○○年二月間之證券買賣對帳單、聯
邦商業銀行股份有限公司信用卡帳單及合作金庫信用卡消費明細
帳單送達處所均為系爭仁愛路地址，有證券買賣對帳單及信用卡
帳單等送達資料足稽。又再抗告人曾於九十九年十二月十五日以
中研院郵局第二一七號存證信函要求相對人寄送富聯生物科技股
份有限公司歷年財務報表，並將該函副本寄至相對人配偶張儷馨
之住址即系爭仁愛路地址，有該函可稽，再抗告人顯已知悉相對
人及張儷馨之實際居住處所為系爭仁愛路地址。另台北地院向上
開信義分局三張犁派出所查詢結果，並無簽收之紀錄，有該分局
回函可憑，足認相對人事實上未領取系爭支付命令。是相對人於
系爭支付命令為寄存送達時，既未實際居住於系爭忠孝東路地址
，則以該址為寄存送達，即不生合法送達之效力。台北地院認系
爭支付命令未合法送達，將上揭司法事務官裁定廢棄，並無違誤
等詞，因而裁定維持台北地院所為此項廢棄裁定，駁回再抗告人
之抗告，於法核無不合。再抗告意旨，指摘原裁定適用法規顯有
錯誤，聲明廢棄，非有理由。
據上論結，本件再抗告為無理由。依民事訴訟法第四百九十五條
之一第二項、第四百八十一條、第四百四十九條第一項、第九十
五條、第七十八條，裁定如主文。
中    華    民    國  一○○  年   十一   月  二十四  日
                      最高法院民事第六庭
                          審判長法官  陳  淑  敏  
                                法官  吳  麗  女  
                                法官  簡  清  忠  
                                法官  王  仁  貴  
                                法官  葉  勝  利  
本件正本證明與原本無異
                                      書  記  官  
中    華    民    國  一○○  年   十二   月    五    日
                                                      v